臺灣高雄地方法院刑事判決　　　　　　　99年度訴字第1224號
公　訴　人　臺灣高雄地方法院檢察署檢察官
被　　　告　沈朝文
選任辯護人　劉新安律師
上列被告因殺人未遂案件，經檢察官提起公訴（99年度調偵字第
498 號），本院判決如下：
    主  文
沈朝文殺人未遂，處有期徒刑陸年，扣案之斧頭壹把沒收。又殺
人未遂，處有期徒刑年，上開扣案之斧頭壹把沒收。應執行有
期徒刑捌年，扣案之斧頭壹把沒收。
    事  實
一、沈朝文與施葉春枝、施吉賢母子二人為鄰居關係。沈朝文因
    反對其女兒與施葉春枝另一兒子交往（前開子女姓名年籍詳
    卷），懷疑施葉春枝母子慫恿其女兒離家出走，又在外張揚
    其女兒係自願與男友私奔，有損其家譽，致心生不滿，乃於
    民國98年11月23日下午7 時5 分許，在其位於高雄市岡山區
    興北巷617 弄8 號住處前，與施葉春枝理論，進而發生口角
    ，復不滿施葉春枝回稱：「你女兒自己要讓我兒子載去朋友
    那裏，是她自己自願的」等語，盛怒之下，竟基於殺人犯意
    ，將施葉春枝拖至沈朝文之住處門口，並自門旁矮樹上取出
    其所有之斧頭1 把（全長〈含柄〉34公分，木質握柄長30公
    分，鐵質斧身寬4 公分、長13公分，刃口長6 公分），由右
    上往左下之方向，猛力朝施葉春枝之頸、肩部位揮砍3 下，
    鄰人劉台成見狀立即上前攔阻，並將沈朝文拖至巷口，沈朝
    文才罷手。施葉春枝因遭沈朝文砍殺，受有左耳割裂傷（7
    ×3 ×2 公分）併左後頭部撕裂傷（1.5 ×1 公分）、顱骨
    骨折、左前額撕裂傷（3 ×0.5 公分）、左肩撕裂傷（3 公
    分），傷口大量出血，暈眩倒地。沈朝文經劉台成拖至巷口
    後，猶餘怒難消，見施吉賢趕來照護施葉春枝，沈朝文竟另
    基於殺人犯意，擺脫劉台成之攔阻，將斧頭藏於身後，衝向
    蹲在施葉春枝身旁之施吉賢，再高舉斧頭由上往下，自正面
    朝施吉賢之頭部揮砍，因施吉賢及時警覺，迅速站起並倒退
    閃避，以致揮空；沈朝文再向前逼近，以相同方式，再次朝
    施吉賢頭部砍下，仍因施吉賢倒退閃避而揮空；此時施吉賢
    已退至死巷盡頭，無處可退而蹲在角落，沈朝文仍向前逼近
    ，以相同方式，第3 次朝施吉賢頭部砍下，施吉賢橫舉左臂
    抵擋，致左前臂遭斧頭砍中，受有開放性傷口2 公分，沈朝
    文第4 次舉起斧頭欲繼續砍殺施吉賢時，為劉台成自後趕上
    並攔阻，復將其拖至巷口，奪下其手中斧頭，沈朝文始罷手
    而未繼續砍殺施吉賢；施葉春枝則經緊急送醫急救，並轉至
    加護病房治療，其母子二人始倖免於死，未造成死亡結果而
    未遂。沈朝文於劉台成搶下其所持斧頭後，隨即前往高雄市
    政府警察局岡山分局嘉興派出所（下稱嘉興派出所），並於
    有偵查犯罪職權之機關或公務員尚未發覺其犯罪之前，主動
    向員警呂錦河供承上開犯行，自首而受裁判。員警據報到場
    時，經劉台成主動提出上開斧頭1 把扣案。
二、案經高雄市政府警察局岡山分局報請臺灣高雄地方法院檢察
    署檢察官偵查起訴。
    理  由
一、證據能力之判斷─
  (一)證人即被害人施葉春枝、施吉賢、證人即鄰人劉台成於警詢
    中所為之陳述，與審判中陳述之範圍未盡相同，本院以渠等
    於警詢中之陳述，未與被告沈朝文同庭接受訊問，較無人情
    壓力，且距離案發時間較近，記憶較為鮮明，並無充分時間
    權衡利害關係，而具有可信之特別情況，且為證明被告本件
    犯罪存否所必要，依刑事訴訟法第159 條之2 規定，均得為
    證據。
  (二)被害人施葉春枝、施吉賢於偵查中係經檢察官以告訴人身分
    傳喚，渠等身分既非證人，即與證人依法應具結之要件不合
    ，雖未命具結，惟此屬檢察官調查證據職權之適法行使，尚
    不違法。其二人於檢察官面前作成未經具結之陳述，屬被告
    以外之人於偵查中向檢察官所為之陳述，其後並於審判中以
    證人身分到庭，經具結後而為陳述，已給予被告及辯護人對
    其詰問之機會，被告之對質詰問權已受保障，且被害人母子
    於審判中均未表示檢察官於偵查中有何不當訊問之情形，依
    二人於偵查中陳述之客觀環境及條件，並無顯不可信之情況
    ，依刑事訴訟法第159 條之1 第2 項之規定，均有證據能力
    （最高法院99年度臺上字第1330號判決意旨參照）。
  (三)至於本判決所引用其他據以認定事實之各項證據資料，均經
    當事人及辯護人於審理中表示對於證據能力無意見（見本院
    審訴字第2480號卷〈下稱審訴卷〉第24頁），對於具有傳聞
    證據性質之證據，均於調查證據時已知其內容及性質，俱未
    於言詞辯論終結前聲明異議，本院審酌各該證據作成之客觀
    環境及條件，並無違法不當取證或顯有不可信之情形，作為
    證據使用皆屬適當，依刑事訴訟法第159 條之5 之規定，均
    得作為證據，合先敘明。
二、認定事實所憑證據及被告之辯解─
    訊據被告沈朝文固坦認有於前揭時、地，持斧頭砍傷被害人
    施葉春枝及施吉賢等情，惟矢口否認有何殺人犯意，辯稱：
    伊係因受施葉春枝以言語刺激，情緒失控而持斧頭傷她，並
    無殺她之意；另因施吉賢衝向伊住處門口，伊怕他會傷害伊
    妻子家人，才對他揮斧頭以阻擋他前進，而意外揮到他的手
    臂，並非有意砍他云云。辯護人則稱：被告因長期失眠，不
    堪承受精神壓力，案發時受施葉春枝以言語諷刺，致情緒失
    控而傷人，僅有傷害犯意，而無殺人犯意，應依傷害罪論處
    等語。經查：
  (一)被告沈朝文與被害人施葉春枝、施吉賢母子二人為鄰居關係
    ，其因反對女兒與施葉春枝另一兒子交往，懷疑渠等慫恿其
    女兒離家出走，又對外張揚係其女兒自願與男友私奔，損及
    其家譽，乃於前揭時、地，與施葉春枝理論，進而發生口角
    ，並對於施葉春枝回稱：「你女兒自己要讓我兒子在去朋友
    那裏，是她自己自願的」等語，心生不滿，乃自其住處門旁
    小樹上，取出其所有之斧頭1 把，朝施葉春枝之頸、肩部位
    砍3 下，致施葉春枝受有上開傷害，而大量出血並暈眩倒地
    ，經鄰人劉台成攔阻後，被告復於施吉賢前來照護施葉春枝
    時，持上開斧頭砍中施吉賢左前臂，致施吉賢受有前揭傷害
    ，經劉台成再度攔阻並奪下其手中斧頭等情，業據被告自承
    不諱（見高雄市政府警察局岡山分局〈下稱岡山分局〉高縣
    岡警偵緝字第0980034780號卷〈下稱警卷〉第2-4 頁、臺灣
    高雄地方法院檢察署98年度偵字第35182 號〈下稱偵一卷〉
    第4-5 頁、本院98年度聲羈字第999 號卷第4 頁、審訴卷第
    22頁、99年度訴字第1224號卷〈下稱訴字卷〉第76、91、12
    4 、211 頁），且經證人即被害人施葉春枝、施吉賢於警詢
    、偵查及本院審理中，分別指證綦詳（見警卷第5-9 頁、偵
    一卷第35-36 頁、本院訴字卷第77-82 、84-89 頁），並經
    證人劉台成於警詢及本院審理中證述明確（見警卷第11-13
    頁、本院訴字卷第92-102頁）。復有被告及被害人全戶戶籍
    查詢資料、岡山分局扣押筆錄、扣押物品目錄表、現場採證
    照片、刑事警察局鑑驗書（血跡DNA 型別鑑定）、義大醫院
    診斷證明、99年11月4 日及99年12月20日函、施葉春枝病歷
    影本及傷勢照片、施吉賢病歷影本及傷痕照片附卷可稽（見
    警卷第14-17 、25-29 頁、臺灣高雄地方法院檢察署99年度
    調偵字第498 號卷〈下稱偵三卷〉第3 頁、本院訴字卷第7-
    8 、38-72 、129-130 、173-179 頁），並有斧頭1 把扣案
    為憑。上開部分之事實，已堪認定。
  (二)按刑法上殺人未遂罪與傷害罪之區別，本視加害人有無殺意
    為斷，被害人所受傷害程度，固不能據為認定殺意之唯一標
    準，但加害人下手之部位、用力之程度、被害人傷處是否為
    致命部位、受傷之程度、傷痕多寡、受傷之輕重程度及經過
    情形如何，於審究犯意方面，仍不失為重要參考資料，可藉
    為判斷有無殺意之心證依據（最高法院96年度台上字第5170
    號、87年度台上字第3123號、85年度台上字第1608號判決意
    旨參照）。本件被告雖否認殺人犯意，並以前詞置辯。惟經
    本院當庭勘驗扣案之斧頭：全長（含握柄）34公分，握柄長
    30公分，鐵質斧身寬4 公分、長13公分，刃口長6 公分，製
    有勘驗筆錄在卷可參（見本院訴字卷第209 頁），屬消防斧
    類型，有照片2 幀在卷可考（見警卷第27頁），自屬利器。
    而頭、頸部屬人身要害部位，如受利斧猛力砍劈，足可造成
    頭顱切口、頸動脈斷裂等嚴重傷勢，以致發生大出血，並因
    失血過多而喪命，此為社會一般人均有之通常知識。被告於
    案發時已將滿55歲，自承擔任公司之負責人（見警卷第1 頁
    ），社會經驗自當充分老到；上開斧頭又係其平日釣魚所用
    （見警卷第2 頁），對其鋒利程度、揮砍要領及效果，均應
    知之甚詳，並能運用熟練，自無不知持該利斧朝他人之頭部
    、頸部猛力砍劈，足以造成死亡結果之理。
  (三)參以證人施葉春枝於本院審理中證稱：伊與沈朝文住斜對面
    ，約1 年多前沈朝文的女兒離家，他太太就來罵伊，牽涉到
    他女兒與伊大兒子交往的事，他們反對年輕人交往，說不要
    與伊家來往，從此二家就沒有再講過話，直到案發當天，伊
    站在家門口，沈朝文從他家過來叫伊過去，說有事要問伊。
    伊說有事在這裡說就好，沈朝文就將伊拉到他家門口，指責
    伊兒子載他女兒離家。伊向沈朝文解釋說他女兒是去自己的
    朋友那裏，就算與伊兒子一起去，也是他女兒約伊兒子去的
    。沈朝文就抓狂地說：「你還說我女兒、你還說我女兒」。
    沈朝文住處門口有一棵矮樹，上面是平的，那支斧頭放在樹
    上面。他一邊罵一邊用左手抓住伊肩膀，拖著伊到樹那裏，
    距離約1 至2 步，並用右手從樹上將斧頭拿下來，左手還是
    抓著伊肩膀，右手拿斧頭由右上往左下，很大力地朝伊頭、
    頸部位砍下去，砍到伊頭部左耳高度的部位，伊耳朵被砍斷
    ，顱骨破了，肩膀也有傷，全部共2 、3 個傷口，流了很多
    血，鄰居劉台成過來把沈朝文拉走。伊當時嚇到暈了，倒在
    地上，鄰居王太太過來扶伊，還緊張地念著「快一點，血都
    止不住了」，伊對王太太說伊小兒子施吉賢在樓上，她就叫
    施吉賢下來，伊躺在地上，原本嚇到把眼睛都閉上，施吉賢
    在旁邊幫伊止血，後來伊聽到很混亂的聲音，睜開眼睛就看
    到施吉賢蹲在死巷角落，沈朝文拿斧頭要砍施吉賢，伊嚇到
    整個人都軟了等語（見本院訴字卷第77-89 頁），核與其於
    警詢中所述內容一致（見警卷第6- 7頁）。且其於本院陳述
    時，情緒原本平和，惟於敘述遭被告揮砍經過時，一度趴在
    應訊台啜泣，無法繼續陳述，經休庭10分鐘後，始平復情緒
    等情，業據本院99年11月11日審判筆錄記載明確（見本院訴
    字卷第86頁），顯見其於憶及遭受揮砍過程時，餘悸猶存，
    難以平息，又非陳述全程均出現情緒激動之情形，應非矯偽
    ，而與遭受創傷後之心理現象相符，所述之憑信度甚高。另
    佐以證人即鄰人劉台成於本院審理中證稱：伊住在施葉春枝
    隔壁，於案發時原在客廳吃飯，聽到很大的爭吵聲，好像很
    嚴重，就走到施葉春枝門前，看見沈朝文與施葉春枝在沈朝
    文家門口吵架。伊不知原委，就說了句「算了，不要吵了」
    後，便走回家。正要走進家門時，又聽到施葉春枝的尖叫聲
    ，好像很嚴重，回頭就看到沈朝文拿東西從右上往左下揮動
    （當庭模擬動作），有揮到施葉春枝，她就倒在地上。伊趕
    快衝過去將沈朝文拖到巷口，距他家約15至20公尺遠，將他
    與施葉春枝隔開，怕他再繼續。伊將沈朝文拉開時，他手上
    還一直握著斧頭，伊才知道他揮動的東西是斧頭，伊覺得沈
    朝文當時情緒很激動等語（見本院訴字卷第92-97 頁），核
    與其先前於警詢中之證述，前後一致（見警卷第11-13 頁）
    。證人施葉春枝、劉台成上開證述，互核相符，應堪採信。
  (四)又依施葉春枝於義大醫院之病歷所載：施葉春枝經送急診室
    急救，腦部斷層掃描結果顯示左耳割裂傷（7 ×3 ×2 公分
    ）併左後頭部撕裂傷（1.5 ×1 公分）、顱骨骨折、左前額
    撕裂傷（3 ×0.5 公分）、左肩撕裂傷（3 公分）等情（見
    本院訴字卷第40、61頁），與診斷證明書記載相符（見警卷
    第29頁），並與證人施葉春枝證述被告持斧頭由右上往左下
    朝其頭、頸部猛砍3 下，砍中其頭部、左耳、左肩部位等語
    ，互核一致。再觀諸施葉春枝傷勢之局部照片，其左耳已遭
    切斷，傷口向後延伸至耳後與左頸、左後頭部相連處，有明
    顯之深切口（見本院訴字卷第179 頁）；現場照片則顯示施
    葉春枝倒臥處有大片血跡（見警卷第26頁），足見當時施葉
    春枝確已大量出血，顯有因失血過多而致命之虞。且依義大
    醫院99年11月4 日函復：病患施葉春枝於98年11月23日急診
    就醫時，受有左耳後頭皮裂傷及顱骨破裂之傷勢，若以一般
    醫學知識及病患之年齡、性別與健康情形等因素綜合研判，
    若未能及時獲得救治，可能因失血過多或感染而有致死之危
    險等語（見本院訴字卷第38頁），亦與本院為相同之判斷。
    本件被告既因懷疑女兒離家出走一事與被害人施葉春枝之子
    有關，復懷疑施葉春枝及家人對外張揚，損及其家譽，而與
    施葉春枝理論，進而發生口角，而情緒激動，復不滿施葉春
    枝聲稱係出於被告之女主動自願等語，而處於盛怒之情形，
    復將施葉春枝強拖至放置斧頭處，取出利斧朝被害人施葉春
    枝之頭部左側、左頸等要害部位猛砍，顯然明知此舉足以造
    成施葉春枝死亡結果，仍執意為之，致施葉春枝要害部位，
    受有上開長、短、深度之左耳割裂傷併左後頭部撕裂傷、顱
    骨骨折、左前額撕裂傷等嚴重傷勢，造成大量出血，經鄰人
    劉台成攔阻並將被告拖至巷口而罷手，並經其他鄰居通知救
    護車送醫急救，而倖免於死。依據被告所持兇器之種類、心
    理狀態、下手部位、用力程度、被害人之傷處乃致命部位、
    受傷程度、傷痕多寡、受傷輕重及前後經過情形等因素綜合
    判斷，被告於行為當時確有殺人故意，並以著手於砍殺行為
    ，僅因劉台成適時攔阻，而施葉春枝經及時送醫，始未造成
    死亡結果，堪予認定。
  (五)又證人施吉賢於本院審理中證稱：伊於案發當時在住處樓上
    ，經鄰居通知才得知伊母親施葉春枝被砍了。伊衝出門看見
    伊母親倒臥在沈朝文門前，鄰居在幫她止血，沒看見沈朝文
    ，伊立即上前觀查母親傷勢，蹲在她身邊幫她止血，突然看
    到沈朝文從巷口朝伊衝過來，將斧頭藏在身後，衝到伊面前
    舉起朝伊頭部砍下時，伊發現是斧頭，趕緊起身並倒退閃避
    ；沈朝文第一次揮空後，又追上前，朝伊頭部砍下，伊再倒
    退閃避；他第二次揮空後，又追上來繼續砍，此時伊在死巷
    巷尾，無路可退，只能蹲下舉起左臂抵擋，斧頭砍在左前臂
    上，直直切下去，傷口後來有經過縫合。沈朝文還要再砍時
    ，鄰居過來將他拉走，他才沒有再砍，沈朝文前後3 次都是
    高舉斧頭，由上往下，從正前方直直地朝伊頭部砍下，力道
    很強，二人面對面，距離很近，前2 次揮砍時，伊若來不及
    後退，一定會被砍到。警詢筆錄所載揮砍次數不同，係未記
    錄揮空之次數等語（見本院訴字卷第111-117 、119-124 頁
    ）。核與其於警詢中指訴情節，前後一致（見警卷第8-10頁
    ）。且經本院當庭勘驗證人施吉賢左前臂傷痕，長度約3.6
    公分，傷口方向與左前臂成垂直角度，製有勘驗筆錄及拍照
    附卷可參（見本院訴字卷第123 、129-130 頁），核與病歷
    及診斷證明書記載之受傷部位及傷勢相符（見本院訴字卷第
    174-178 頁、警卷第28頁）。證人劉台成於本院審理中亦證
    稱：施葉春枝倒在地上時，伊將沈朝文拉到巷口，看見施吉
    賢從他家下來，蹲在施葉春枝身邊幫她止血，那時她流了很
    多血。沈朝文本來在伊身旁，又衝向施吉賢，拿斧頭揮砍施
    吉賢，伊在沈朝文後面追，但因腳剛開完刀，跑不快而追不
    上，從巷口至施葉春枝倒臥處約15至20公尺。沈朝文拿斧頭
    揮砍施吉賢時，施吉賢好像站起來向後退，一直退到巷尾最
    後一戶的門前，因鐵門關閉且有部機車擋在那邊，從施葉春
    枝倒臥處至巷尾差不多10公尺以上，沈朝文有追上去，施吉
    賢到角落沒地方退了，就蹲下去，伊過去攔住沈朝文並將斧
    頭搶過來等語（見本院訴字卷第97-103頁），核與其警詢中
    證述情節一致（見警卷第12頁）。證人施葉春枝、施吉賢、
    劉台成就此部分之證述相符，復有上開勘驗筆錄、病歷、診
    斷證明書及傷痕照片可佐，自堪採信。
  (六)被告雖辯稱其係認為施吉賢衝向伊住處，惟恐施吉賢傷害伊
    妻子家人，才衝過去揮舞斧頭阻嚇他，只有揮到施吉賢一下
    云云。然證人施吉賢、劉台成於本院審理中已證稱：於案發
    過程中，並未看見或注意到被告之妻是否在場等語（見本院
    訴字卷第100 、117 頁）。且被害人施吉賢下樓時，被害人
    施葉春枝已遭被告砍殺，倒臥在地並大量出血，衡情施吉賢
    當無不顧母親倒臥血泊之中，不先為其止血照護，反先進入
    被告住處尋仇之理。況依被告所辯，倘其確係為保護家人安
    全，始持斧朝施吉賢揮舞嚇阻，衡情應於施吉賢後退閃避後
    ，即留在門口堅守，不令施吉賢靠近，絕非在後緊追施吉賢
    直至巷尾盡頭。其上開所辯，顯然違反常情，難以採信。應
    以證人施吉賢、施葉春枝、劉台成所述：當時施吉賢蹲在施
    葉春枝身旁幫忙止血，而被告則持斧頭自巷口衝向蹲在地上
    之施吉賢，並對其揮砍等情，符合常理，而屬可採。又被告
    於砍殺被害人施葉春枝倒地後，經證人劉台成拉至巷口，而
    被害人施吉賢僅不過蹲在施葉春枝身旁為其止血，事件本可
    就此結束，詎被告竟又擺脫劉台成之攔阻，將斧頭藏在身後
    ，自巷口衝向施吉賢，距離長達15至20公尺，並於接近施吉
    賢時，始自身後取出斧頭，由上往下朝施吉賢頭部砍下，其
    明知持利斧朝頭部要害砍下，足以造成死亡結果，顯欲利用
    施吉賢猝不及防之機會，一舉砍中其頭部。且於施吉賢後退
    閃避時，被告猶一再逼近，持斧頭朝施吉賢頭部揮砍，追逐
    之距離長達10公尺以上。復於施吉賢已退至死巷盡頭，再無
    閃避機會，被告仍執意朝其頭部揮斧，必欲致其於死，甚至
    施吉賢於情急之下，以左臂抵擋利刃而遭砍傷後，被告仍不
    肯罷手，第4 次持斧朝頭部砍下，足見被告殺意甚堅，若非
    劉台成適時追上攔阻，施吉賢必遭亂斧加身，難逃一死，自
    不能僅以施吉賢所受之傷害非重，即謂被告並無殺人故意。
    依被告所持兇器之種類、下手部位、次數、用力程度及經過
    情形等因素綜合判斷，被告於行為當時確有殺人故意，並已
    著手於砍殺行為，僅因施吉賢及時閃避及劉台成適時攔阻，
    始未造成死亡結果，亦堪認定。
  (七)綜上所述，本件事證明確，被告上開犯行均堪認定，應予依
    法論科。
三、論罪科刑之理由─
  (一)核被告沈朝文所為，均係犯刑法第271 條第2 項、第1 項之
    殺人未遂罪，爰依刑法第25條第2 項之規定，均按既遂犯之
    行減輕之。被告持斧砍殺被害人施葉春枝未遂在先，經鄰人
    劉台成攔阻並將被告拖離現場15至20公尺之距離後，因見被
    害人施吉賢下樓照護施葉春枝，始再衝向施吉賢，持斧對其
    砍殺而未遂。先後二次犯行，時間有別，對象不同，顯屬基
    於各別犯意而先後為之，應予分論併罰。
  (二)被告於砍殺被害人施葉春枝、施吉賢二人未遂後，旋由鄰人
    吳永福搭載前往嘉興派出所，向員警呂錦河供承上開犯行等
    情，業據證人劉台成、吳永福於本院審理中證述明確（見本
    院訴字卷第102 、108 、183-189 頁）。證人劉台成並證稱
    ：沈朝文於員警到達現場之前，已自行請鄰居載往派出所等
    語。證人吳永福則證稱：伊係騎機車載沈朝文前往嘉興派出
    所，路程約500 至600 公尺之間，1 分鐘以內就到了，到達
    時間約為當日晚間7 時15分左右。當時沈朝文已將全部犯行
    向員警呂錦河說明，但沒有馬上做筆錄。劉台成到達嘉興派
    出所的時間，至少比伊等晚了30分鐘。直至伊離開時，尚未
    見施吉賢前來派出所等語（見本院訴字卷第184-185 、187-
    189 頁）。依高雄縣政府警察局（已改制為高雄市政府警察
    局）指揮中心受理110 報案紀錄單所載，於當日晚間7 時7
    分21秒，有民眾報案請求協助，地點為高雄市岡山區興北巷
    617 弄8 號前，於同日晚間7 時12分通報轄區嘉興派出所，
    員警洪仁意前往現場處理，到達時間為晚間7 時15分等情（
    見本院訴字卷第161 頁）。經本院當庭勘驗報案電話錄音光
    碟，報案人於電話中僅請求派救護車至高雄市岡山區興北巷
    617 弄8 號，對於事件內容則隻字未提等情，製有勘驗筆錄
    在卷可參（見本院訴字卷第204 、218 頁）。而證人即員警
    呂錦河於本院審理中則證稱：當時係由同仁洪仁意前往現場
    處理，洪仁意以無線電回報時，沈朝文已在派出所內，詳細
    情形已不復記憶等語（見本院訴字卷第192 、195 頁）。證
    人洪仁意於審理中證稱：伊到達現場時間大約為晚間7 時15
    分，到達現場後約過10來分鐘，劉台成才將小斧頭交給伊，
    因為伊到場時，現場非常混亂，除了叫救護車並請求支援外
    ，僅有伊一名員警在現場，支援警力還沒到。劉台成將斧頭
    交給伊後，經劉台成告知伊本件嫌疑人為沈朝文，伊才以無
    線電通報呂錦河等語（見本院訴字卷第198-199 頁）。依上
    開證人所述時序排列，被告應於員警洪仁意得知其犯罪前，
    即已到達嘉興派出所，並向員警呂錦河供承上開犯行，符合
    自首要件，爰依刑法第62條前段之規定，對其所犯殺人未遂
    二罪，均減輕其刑並遞減之。
  (三)爰審酌被告因反對女兒與被害人施葉春枝之子交往，懷疑其
    女兒離家出走與施葉春枝之子有關，並懷疑施葉春枝有對外
    張揚係其女兒自願與男友私奔，損及家譽，與施葉春枝理論
    後發生口角，不滿施葉春枝之回應，竟萌殺意，持利斧先後
    砍殺被害人施葉春枝及施吉賢，險致剝奪被害人寶貴性命，
    所生危害重大，惡性非輕，事後又未與被害人達成和解，迄
    未賠償被害人損失，自首殺人後復於偵查及審理中否認殺意
    ；衡以被告並無前科，有臺灣高等法院被告前案紀錄表在卷
    可按（見本院訴字卷第219 頁），素行尚可，教育程度國中
    畢業，現為春紀股份有限公司負責人，家境小康，有受詢問
    人基本資料表在卷可參（見警卷第1 頁），及其犯罪時所受
    之刺激、犯罪之手段、與被害人之關係、犯罪後之態度、被
    害人所受傷害程度之輕重等一切情狀，分別量處如主文所示
    之刑，並定其應執行之刑。扣案之斧頭1 把，屬被告所有供
    犯本件殺人未遂二罪所用之物，業據其供明在卷（見本院訴
    字卷第205 頁），應依刑法第38條第1 項第2 款之規定，在
    其所犯2 次殺人未遂罪刑項下，均宣告沒收。
  (四)至於辯護人所稱被告因長期失眠，不堪承受精神壓力等情，
    經本院調取被告於97年9 月1 日至99年8 月31日就醫費用資
    料，並無任何精神科之門診或住院診療紀錄，有行政院衛生
    署中央保險局99年10月18日函及附件在卷可查（見本院訴字
    卷第29-34 頁）。另依被告所提國立成功大學醫學院附設醫
    院（下稱成大醫院）診斷證明書，向該醫院函詢結果，復稱
    ：病患沈朝文僅有至神經科就診紀錄，主訴為失眠多年，有
    耳鳴症狀，經治療後於98年11月18日回診時表示睡眠情形已
    有改善，未診斷精神疾病，精神壓力可能加重失眠嚴重程度
    ，故診斷證明書記載「宜避免精神壓力」，病患之後並未回
    診，亦無住院紀錄等情，有成大醫院病患診療資料摘錄表在
    卷可參（見本院訴字卷第37頁）。足見被告尚無精神疾病，
    且失眠問題於98年11月間已獲改善，未再回診，尚無因精神
    狀況而得減輕量刑之情形，附此敘明。
據上論斷，應依刑事訴訟法第299 條第1 項前段，刑法第271 條
第2 項、第1 項、第25條第2 項、第62條前段、第38條第1 項第
2 款、第51條第5 款，判決如主文。
本案經檢察官鄭珮琪到庭執行職務。
中    華    民    國   100    年    1     月    24    日
                  刑事第十六庭  審判長法  官  曾逸誠
                                      法  官  洪榮家
                                      法  官  林柏壽
以上正本係照原本作成。
如不服本判決應於收受判決後10日內向本院提出上訴書狀，並應
敘述具體理由。其未敘述上訴理由者，應於上訴期間屆滿後20日
內向本院補提理由書（均須按他造當事人之人數附繕本）「切勿
逕送上級法院」。
中    華    民    國   100    年    1     月    24    日
                                      書記官  洪嘉慧
附錄本案論罪科刑法條：
刑法第271 條
殺人者，處死刑、無期徒刑或10年以上有期徒刑。
前項之未遂犯罰之。
預備犯第1 項之罪者，處2 年以下有期徒刑。